【裁判字號】    90,交易,111
【裁判日期】    901227
【裁判案由】    過失傷害
【裁判全文】
臺灣雲林地方法院刑事判決                          九十年度交易字第一一一號
    公  訴  人  臺灣雲林地方法院檢察署檢察官
    被      告  乙○○
    選任辯護人  鐘為盛
右列被告因過失傷害案件，經檢察官提起公訴（九十年度偵字第四二號），本院判決
如左：
    主  文
乙○○因過失傷害人，處有期徒刑月，如易科罰金，以佰元折算壹日。
    事  實
一、乙○○於民國（下同）八十九年九月八日早上，駕駛車牌號碼ＵＣ–八四五號自
    用大貨車，沿雲一九七號公路由北往南行駛，於同日七時四十分許，行經雲林縣
    古坑鄉○○路水碓橋以南約一百公尺處（水碓二四號電線桿前），本應注意汽車
    行駛時，駕駛人應注意車前狀況，及超車時應與前車左側保持半公尺以上之間隔
    ，以避免危險發生，而依當時天候晴、日間自然光線、視距良好，且該道路路面
    為柏油路、無缺陷、無障礙物，又無其他客觀上不能注意之情事，其能注意，竟
    疏未注意保持安全間隔，貿然以時速約六十公里之速度超越在同一時地前方同向
    由丙○○○所騎車牌號碼ＭＭＢ－六六八號機車，致其所駕上開ＵＣ–八四五號
    大貨車之右保險桿擦撞丙○○○所騎上開機車之左後方擋泥板，使丙○○○人車
    失控倒地，向前滑行路面約七公尺後，撞上前方同向由丁○○騎乘之車牌號碼Ｋ
    ＫＶ–二五三號重機車後方，並致使丁○○人車倒地（未受傷）後，始停止滑行
    ，丙○○○因此受有頭部外傷、腦震盪、左耳撕裂傷、左鎖骨粉碎性骨折、兩側
    肘、膝及大腿多處擦傷等傷害。
二、案經被害人丙○○○訴請雲林縣警察局斗南分局報請臺灣雲林地方法院檢察署檢
    察官偵查起訴。
    理  由
一、訊之被告乙○○矢口否認有前揭過失傷害之犯罪事實，並辯稱：當時被告正好駕
    駛上開大貨車超過被害人丙○○○所騎前開機車，然並未擦撞被害人所騎乘之機
    車，被告係從後視鏡發現被害人倒地滑行撞上丁○○所騎上開機車，好意停車協
    助救護，並無過失傷害之情等語。辯護人亦辯稱：當時被害人之機車係向左倒地
    ，與一般遭受左側外力撞擊應向右倒之情形不同，且如果真係被告駕車所致，以
    被告所駕大貨車之長度來衡量，被害人應會造成更大之傷害，再者，被告所駕大
    貨車與機車後行李架之相當高度處亦無新擦撞之痕跡等語。經查：
（一）前揭犯罪事實，業據被害人丙○○○指訴綦詳。
（二）且被害人丙○○○所騎前開機車倒地向前滑行時，係車尾超越車頭滑行撞擊前
      方丁○○所騎上開機車，有該現場照片三幀附警卷可參，且為被告所是認，顯
      然被害人所騎乘之機車倒地前其車尾曾遭受外力撞擊；否則在現場前方無障礙
      物之情形下，不可能自行跌倒會機車尾超過車頭滑行之情事發生。
（三）又當時在該道路上行駛之車輛除被害人及丁○○分別所騎上開機車外，只有被
      告駕騎前開大貨車以時速約六十公里之速度經過並超車，除此之外，並無其他
      人車經過現場，為被告所自承，核與被害人之指訴及証人丁○○之結証情節一
      致，足信屬實。
（四）而被害人所騎前開機車之左後方方向燈上、下緣處，有輕微擦撞之痕跡，且該
      處與被告所駕上開大貨車之最突出部分即保險桿之高度相當，而該大貨車之保
      險桿右端之破裂舊痕亦與上開機車擦撞痕跡相當，業經本院勘驗比對明確，有
      勘驗筆錄及勘驗時請被告拍攝之照片十二幀在卷可按，應為兩車擦撞所在，足
      以認定。公訴意旨及台灣省嘉雲區車輛行車事故鑑定委員會嘉鑑字第九００二
      一六號鑑定意見書、台灣省車輛行車事故覆議鑑定委員會九十年七月十三日府
      覆議字第九０一一四八號函，認係被告所駕上開大貨車之前保險桿撞擊被害人
      所騎上開機車之後行李架肇事乙節，因該機車之行李架高度在被告所駕大貨車
      之保險桿上方，且在該大貨車與機車行李架之同一高度位置並無擦撞痕跡，亦
      據本院勘驗明確，有上開勘驗筆錄及照片可參，故渠等上開認定雙方擦撞位置
      ，及辯護人以上開高度不符，即主張非被告肇事云云，均不足採信。
（五）再者，以一般人騎乘機車等需靠駕駛人本身平衡之交通工具，在行車保持平衡
      中，如機車左側受有外力撞擊時，除非該外力已使駕駛人來不及反應，否則駕
      駛人向左傾斜以保持平衡，應屬駕駛人之自然反應，如因此失控向左倒地，亦
      屬正常現象，辯護人辯稱一般車輛遭受左側外力撞擊應向右倒云云，應有誤會
      。至於是否因此受有更大之傷害，則與所受外力之大小、角度及駕駛人本身之
      反應有關，不能一概而論，故辯護人前揭所辯，亦無足採。
（六）另被害人丙○○○因本件交通事故受有頭部外傷、腦震盪、左耳撕裂傷、左鎖
      骨粉碎性骨折、兩側肘、膝及大腿多處擦傷等傷害，亦有被害人提出之洪揚醫
      院診斷証明書乙紙在警卷可佐，且為被告所不爭執，足信無誤。
（七）此外，復有肇事車輛照片八幀附警卷、檢察官勘驗筆錄、照片十六幀、現場處
      理員警甲○○報告附偵查卷及証人官永成、甲○○、戊○○等人在本院之証詞
      可按，被告駕駛上開自用大貨車擦撞被害人前開機車肇事，致被害人受有上揭
      之傷害，足以認定。
二、按車輛行駛時，駕駛人應注意車前狀況，及超車時應與前車左側保持半公尺以上
    之間隔，以避免危險發生，為道路交通安全規則第九十四條第三項及第一百零一
    條第五款後段分別定有明文。經查，肇事當時天候晴、日間自然光線、視距良好
    ，該道路路面為柏油路、無缺陷、無障礙物等情，有上開道路交通事故調查報告
    表各項記載足供參考，並有現場照片可按，足信無誤。被告本應上開規定，且依
    當時情形，又無其他客觀不能注意之情事，其能注意，竟疏未注意車前狀況，並
    與前車左側保持安全間隔，貿然以時速約六十公里之速度超越在同一時地前方同
    向由被害人丙○○○所騎上開機車，致該大貨車之右前保險桿擦撞被害人所騎機
    車之左後方擋泥板，造成被害人人車失控倒地，並受有前開傷害，其有過失，足
    以認定。且擦撞機車，通常足以使機車駕駛人車倒地，並受有前開傷害，故被告
    之過失與被害人之傷害間有相當之因果關係。本件事証明確，被告犯行足以認定
    ，應予依法論科。
三、核被告所為，係犯刑法第二百八十四條第一項前段之過失傷害罪。爰審酌被告並
    無犯罪前科記錄，有台灣雲林地方法院檢察署刑案資料查註紀錄表及台灣高等法
    院被告全國前案紀錄表可稽，素行良好，和被告之過失程度，被害人所受之傷害
    ，及被告犯後否認犯行，並拒絕賠償被害人之損失等一切情狀，量處如主文所示
    之刑。又本件行為後刑法第四十一條規定得易科罰金之罪，已自犯最重本刑為三
    年以下有期徒刑以下之刑之罪，於九十年一月十日修正公布，變更於同條第一項
    規定為犯最重本刑為五年以下有期徒刑以下之刑之罪，行為後法律有變更，應適
    用裁判時之法律，故依修正後刑法第四十一條第一項前段規定，諭知易科罰金折
    算之標準，以示儆懲。
據上論斷，應依刑事訴訟法第二百九十九條第一項前段，刑法第二條第一項前段、第
二百八十四條第一項前段、第四十一條第一項前段，罰金罰鍰提高標準條例第一條前
段、第二條，判決如主文。
本案經檢察官施添寶到庭執行職務。
中      華      民      國    九十    年      十二    月      二十七    日
                                        臺灣雲林地方法院刑事第一庭
                    法  官  黃  一  馨
右正本證明與原本無異。
如不服本判決，應於判決送達後十日內向本院提出上訴狀( 應附繕本 )。
                                            書記官  鄭  國  銘
中      華      民      國    九十    年      十二    月      二十七    日
附錄：
刑法第二百八十四條第一項
因過失傷害人者，處六月以下有期徒刑、拘役或五百元以下罰金，致重傷者，處一年
以下有期徒刑、拘役或五百元以下罰金。


司法院資訊處製作；財團法人民間司法改革基金會備份。
